【裁判字號】    90,判,2180
【裁判日期】    901122
【裁判案由】    廢棄物清理法
【裁判全文】
最  高  行  政  法  院  判  決                    九十年度判字第二一八○號
    原      告  甲○○
    被      告  屏東縣萬丹鄉公所
    代  表  人  林正
右當事人間因廢棄物清理法事件，原告不服臺灣省政府中華民國八十九年二月二十九
日八九府訴一字第一二○七九七號再訴願決定，提起行政訴訟。本院判決如左：
    主  文
再訴願決定、訴願決定及原處分均撤銷。
訴訟費用由被告負擔。
    事  實
緣原告於民國八十七年八月十五日駕駛ＶＪ－二○八號中型貨車，滿載建築廢棄物，
擬傾倒於高屏溪東岸萬大橋上游五百公尺河床地，為臺灣省自來水股份有限公司第七
區管理處巡查員警當場查獲制止，經屏東縣環境保護局查處，依違反廢棄物清理法第
二十條規定，以八十七年九月十六日（八七）屏環三字第一一九六九號函囑被告依法
處分，被告並依同法第二十七條規定，以八十七年九月二十三日（八八）萬鄉清字第
一二八三四號函裁處原告罰鍰新台幣十五萬元。原告不服，訴經屏東縣政府訴願決定
：「原處分撤銷，由原處分機關另為處分。」嗣被告另以八十八年五月十二日（八八
）萬鄉清字第五七五九號函重新核處罰鍰新台幣六萬元，原告仍表不服，提起訴願、
再訴願，遞遭決定駁回，遂提起行政訴訟。茲摘敘兩造訴辯意旨如次：
原告起訴意旨略謂：原告家宅陳舊，年久失修，見雨就漏，根本沒有安全居住之家宅
，必須補強整修才能安全進住。在不得已之下，四處借貸一點錢來整修，當然修整必
有部分廢棄物存在。因為門庭前後之環保事關鄰居住家環境，原告於八十七年八月十
五日駕駛ＶＴ（應為ＶＪ）－二○八號中型貨車至萬丹高屏溪岸之時，因原告處理不
當而遭告發違法情事。原告得知違法時心內非常歉意，在此懇求最高單位長官能體會
無知田莊人艱困處境。原告一家生活只靠修理門窗來養育全家生計，近年來農村景氣
不佳，有時連工作全無著落，因此特別聲明此一實情，能救救原告一家大小生活及處
境，能給與一個安定生活，原告知錯必改進而能予體會人生真諦，能教育下一代為要
，日後社會才能發展和進步。因此，特別聲明懇求給予自新機會從輕處分等語。
被告答辯意旨略謂：依據台灣省自來水股份有限公司第七區管理處八十七年九月三日
（八七）台水七操字第一四一八八號函暨屏東縣環境保護局八十七年九月十六（八七
）屏環三字第一一六九號函明示原告於八十七年八月十五日駕駛ＶＪ－二○八號中型
貨車，滿載建築廢棄物擬傾倒於高屏溪東岸萬大橋上游五百公尺河床地，污染水源，
為巡查員警當場查獲制止，該處四周已堆積甚多之建築廢棄物，環保局根據該函及蒐
證照片四張依法告發函指出原告從事廢棄物清除業務，未向地方主管機關申請核發許
可證，違反廢棄物清理法第二十條規定，請依同法第二十七條處罰。依廢棄物清理法
第二十條：公、民營廢棄物清除、處理機構經營廢棄物之貯存、清除或處理業務，應
列明專業技術人員與貯存清除、處理之工具、方法、設備及場所，向地方主管機關申
請核發許可證。廢棄物清理法第二十七條：公、民營廢棄物除、處理機構，違反第二
十條規定者，處二萬元以上五萬元以下罰鍰，並制止其營業。被告認為情節重大，此
風不可長，致開出五萬元罰鍰之處分，折合新台幣十五萬元整，以示警惕，且給原告
一個機會而未做出制止其營業之處分。被告依據屏東縣政府八十八年四月二十七日（
八八）屏府秘字第七一六三一號函，因屏東縣政府訴願書函示原處分撤銷，由原處分
機關另予處分。被告認為原告為初犯有所悔意、致改處以二萬元罰鍰之處分，折合新
台幣六萬元整，以示警惕，且給原告一個機會而未做出制止其營業之處分。基上事實
及理由，被告（執行機關）依據告發單位（環保局）依法查處，應無與事實不符合之
處，請將原告之訴駁回等語。
    理  由
本件原告於八十七年八月十五日駕駛ＶＪ－二○八號中型貨車，滿載建築廢棄物，擬
傾倒於高屏溪東岸萬大橋上游五百公尺河床地，為臺灣省自來水股份有限公司第七區
管理處巡查員警當場查獲制止，經屏東縣環境保護局查處，依違反廢棄物清理法第二
十條規定函囑被告依法處分，被告並依同法第二十七條規定，處原告罰鍰新台幣十五
萬元。原告不服，訴經屏東縣政府訴願決定：「原處分撤銷，由原處分機關另為處分
。」嗣被告另以八十八年五月十二日（八八）萬鄉清字第五七五九號函重新核處罰鍰
新台幣六萬元。原告猶表不服，以其所載運者係自己建材行之廢棄物，其並非從事廢
棄物之清除及處理業務者，且未實地傾倒廢棄物云云。訴經一再訴願決定，以廢棄物
清理法第二十條之規定係屬程序法，清除及處理廢棄物，未向地方主管機關申請許可
證，雖其傾到廢棄物之行為未遂者，即已違法；又原告對於自己建材行之建築事業廢
棄物，不僅未委託公、民營廢棄物清除、處理機構負責清除，明知自己並非廢棄物之
清除及處理業者，竟自行清除其建築事業廢棄物，顯已違法。故原告所陳顯係卸責之
詞，核無可採，而為一再訴願駁回之決定，固非無見。惟按「公、民營廢棄物清除、
處理機構經營廢棄物之貯存、清除或處理業務，應列明專業技術人員與貯存、清除、
處理之工具、方法、設備及場所，向地方主管機關申請核發許可證。．．．」、「公
、民營廢棄物清除、處理機構，違反第二十條規定者，處二萬元以上五萬元以下罰鍰
，並制止其營業。」為廢棄物清理法第二十條前段、第二十七條所明定。所謂公民營
廢棄物清除、處理機構，係指接受委託清除、處理廢棄物之公、民營機構。至其有無
接受委託清除、處理廢棄物之事實，自應依具體個案認定之。卷查原告主張其非從事
處理廢棄物之公、民營廢棄物清除、處理機構，於八十七年八月十五日所載運者為自
己建材行之廢棄物（碎磚石）云云，所述是否屬實？此與原告是否涉及違規，應如何
論罰攸關，然遍查全卷未見被告依職權調查證據，自無從判斷其事實之真偽。本件究
應按違反處理一般廢棄物或事業廢棄物之規定處罰？抑係按未經申請許可證即清除、
處理廢棄物之規定處罰？殊欠明瞭。又廢棄物清理法第二十條之處罰對象為公、民營
廢棄物清除、處理機構，不含個人或事業自行清除、處理自己之廢棄物在內。惟一再
訴願決定仍以原告對於自己建材行之建築事業廢棄物，不僅未委託公、民營廢棄物清
除、處理機構負責清除，明知自己並非廢棄物之清除及處理業者，竟自行清除其建築
事業廢棄物，顯已違法乙節，不無適用法則不當之違法。本件原處分及一再訴願決定
既有違誤，原告據以指摘，非無理由，應由本院將一再訴願決定、訴願決定及原處分
均撤銷，由被告查明後，另為適法之處分，以昭折服。
據上論結，本件原告之訴為有理由，爰依行政訴訟法施行法第二條、行政訴訟法第九
十八條第三項前段，判決如主文。
中    華    民    國      九十      年     十一       月    二十二      日
                    最 高 行 政 法 院  第 五 庭
                                審 判 長 法  官      廖  政  雄
                                         法  官      趙  永  康
                                         法  官      林  清  祥
                                         法  官      鍾  耀  光
                                         法  官      姜  仁  脩
右  正  本  證  明  與  原  本  無  異
                                         法院書記官  蘇  金  全
中    華    民    國      九十      年      十一      月    二十二      日


司法院資訊處製作；財團法人民間司法改革基金會備份。
